【裁判字號】    91,交訴,13
【裁判日期】    920626
【裁判案由】    公共危險等
【裁判全文】
臺灣板橋地方法院刑事判決                          九十一年度交訴字第一三號
    公  訴  人  臺灣板橋地方法院檢察署檢察官
    被      告  壬○○
右列被告因公共危險等案件，經檢察官提起公訴（九十年度偵字第一二四九三號），
本院判決如左：
    主  文
壬○○因過失傷害人，處有期徒刑陸月。又駕駛動力交通工具肇事，致人受傷而逃逸
，處有期徒刑捌月。應執行有期徒刑壹年。
    事  實
一、壬○○於民國八十九年十月八日九時許，駕駛其向明德小客車租賃有限公司租得
    之車號ＧＧ—三九○五號自用小客車，沿臺北縣泰山鄉○○路往桃園方向行駛，
    行經中山路與明志路交叉路口時，理應注意汽車行至交叉路口時，應遵守燈光號
    誌；直行車尚未進入交叉路口，而轉彎車已達中心處開始轉彎，直行車應讓轉彎
    車先行，及注意車前狀況，隨時採取必要之安全措施，且依當時天候為晴，路面
    乾燥、無缺陷，視距良好，行車管制號誌均正常，並無不能注意之情事，竟疏未
    注意，行經上開交叉路口時，已見行車管制號誌燈為紅燈，仍貿然行進；適遇丁○○騎乘車號ＦＣＦ—五三六號機車，附載丙○○沿中山路往臺北方向行駛，在
    上開路口依左轉號誌燈指示已在左轉明志路之行進中，竟遭斯時闖越紅燈之壬○○駕駛自用小客車所撞及，因此人車倒地。經送醫診斷後，丁○○受有頭部外傷
    、左側氣胸合併血胸、右側第一至第五肋骨骨折、左側膝蓋骨骨折、右側鎖骨骨
    折、右側恥骨骨折、左側膝部撕裂傷及臉部、左上肢、右上肢、左小腿、右小腿
    多處擦傷等傷害；丙○○則受有右側股骨骨幹骨折、右手及右腿深度裂傷等傷害
    。壬○○見肇事後，並未下車查看傷患，反而駕車繼續沿中山路往桃園方向逃逸
    ，嗣經警循線查知肇事車輛租用人為壬○○，並通知其到案說明後，始查悉上情
    。
二、案經丁○○、丙○○訴由臺北縣政府警察局新莊分局報請臺灣板橋地方法院檢察
    署檢察官偵查起訴。
    理  由
一、訊據被告壬○○固坦承其所承租之ＧＧ—三九○五號自小客車，於右揭時地肇事
    ，而該汽車駕駛於肇事後逃逸等情屬實，惟矢口否認其有為右揭犯行，並辯稱：
    當日開車之人係「庚○○」，伊當時則因喝醉躺在「後座」睡覺，車禍發生後伊
    才知道云云。經查：
(一)、駕駛上開ＧＧ—三九○五號自小客車之人，於前揭時地駕車闖紅燈，撞及由告訴
    人丁○○騎乘正依左轉號誌燈指示而已在左轉明志路行進之車號ＦＣＦ—五三六
    號機車肇事等情，業據告訴人丁○○、丙○○於警詢及偵審中指訴歷歷，並有交
    通事故調查報告表一紙、車禍現場照片六幀、車號ＧＧ—三九○五號自用小客車
    車損照片十三幀，及汽車修理估價單乙紙在卷可稽。又上開自用小客車係由被告
    壬○○向明德小客車租賃有限公司承租乙節，亦據證人即明德小客車租賃有限公
    司負責人戊○○到庭證述明確，並提出由被告簽立之小客車租賃契約書一紙在卷
    為證。按汽車行駛時，駕駛人應注意車前狀況及兩車併行之間隔，並隨時採取必
    要之安全措施；汽車行駛至交岔路口，其行進、轉彎，應遵守燈光號誌或交通警
    察之指示，遇有交通警察指揮與燈光號誌並用時，以交通警察之指揮為準。道路
    交通安全規則第九十四條第三項、第一百零二條第一款分別定有明文。本件肇事
    當時路面乾燥無缺陷及障礙物，光線為日間自然光線，視距良好，有卷附道路交
    通事故調查報告表及現場照片在卷可參，則依當時情況，並無不能注意之情事，
    然上開自小客車駕駛人竟疏未注意上開規定，而闖紅燈貿然行進肇事，使被害人
    丁○○及丙○○二人受有傷害，自有過失。
(二)、雖被告於本院訊問時以：肇事人並非伊而係「庚○○」云云置辯，然查：被告最
    初於警訊時係辯稱：當時開車肇事之人係「己○○」云云，並於警方提供「己○○」口卡相片供其指認時指證在卷（詳見偵查卷第二十五頁）；復於偵查中仍供
    稱：伊租到車後都是己○○借去開，伊不知駕車者之真實姓名年籍，係肇事一個
    多月前在桃園經友人介紹認識等情。而訊之證人即警員許紳淐於偵查中證述：「
    我調口卡供被告指認，是依被告告知己○○姓名、年齡，我依這些特徵，調出通
    報台的口卡，經被告指認無誤」等語。嗣經警多方查證被告所指認之己○○並非
    肇事者後，被告始於偵訊時坦承駕車之人並非經傳喚到庭之己○○，益徵為圖卸
    責而隨意指認與本案無涉之「己○○」為肇事者。況且，嗣經本院依據證人乙○○於本院訊問時所描述當時與渠等同在車內之「庚○○」為六十年八月份出生，
    住台北市松山區的特徵，查詢戶政資料後得悉庚○○之正確年籍資料，依法傳喚
    證人庚○○，證人庚○○於本院訊問時證述稱：伊透過友人甲○○介紹認識被告
    ，並與被告及被告之弟共同居住在桃園市○○街，本件肇車當時，係由被告駕車
    ，伊則係坐在副駕駛座，同車坐在後座的有三名女生，其中一名女子乙○○伊比
    較有印象，在撞到人後，又於繼續往前開時再撞到另一部車，被告要求伊與他換
    位置，因為當時伊在吸毒，頭腦不清楚，就同意被告在車內調換位子，而由被告
    下車與該部車駕駛商談處理，同時被告要伊把車子開回伊等住處，後來伊與同車
    的三名女子一起坐計程車離開回桃園，路途中乙○○姐姐也許因為緊張，所以就
    中途下車，其他人則和伊一起回桃園；被告有要伊幫忙想辦法，曾有想過找一位
    罹患癌症之人來頂罪等情歷歷（詳見本院九十一年十一月五日訊問筆錄）。又證
    人呂學昇於本院訊問時證述稱：被告係透過伊介紹與庚○○認識，被告及其弟弟
    曾與庚○○共同居住於桃園等情屬實（本院九十一年十一月二十九日訊問筆錄參
    見），而被告迄至本院於九十二年一月二十一日訊問時始指稱本院傳喚到庭之庚○○才是當日同車之人，並改口供稱：「庚○○說他會處理，警察一直打來要我
    出面，我當時跟庚○○住在一起，他說他會處理這件事情」等語。據此可知，被
    告於警方約談調查時，既然仍與證人庚○○同住，彼此自當熟稔，被告要無可能
    不知與其同車之庚○○的真實姓名及住址，而被告既於警訊及偵查時對於證人庚○○之正確姓名及年籍資料早已知之甚詳，卻為不實之供述，實令人存疑。衡諸
    常情，倘若被告並非開車肇事之人，則其於接受警訊時為免本身罹於刑典，自當
    會急於提供駕車者線索以供警員偵查俾助於澄清案情，然而被告竟於警訊時不僅
    對於其曾與證人庚○○一同居住一個多月之事實隻字未提，並刻意隱瞞而故意誤
    導警員偵辦方向，而指認「己○○」為同車之人，被告此舉，焉有不啟人疑竇，
    足認被告係因深恐證人庚○○出面應訊道明真相之故。參以被告於警訊時係供稱
    ：「（問：當日發生車禍時己○○有無喝酒？由那方向行駛？有無闖紅燈？）當
    天有喝（酒我不知道他有無喝酒），由台北往桃園方向行駛，因為我已酒醉睡著
    了，所以不知道有無闖紅燈」等語，然於偵查中卻陳稱：肇事當日伊與己○○均
    無飲酒等情（見偵查卷第五十一頁），故被告前後供詞反覆，則被告所辯其因酒
    醉而躺在後座睡覺乙節，實無足採信，此反足證被告係對事發經過有所隱瞞。
(三)、又雖證人乙○○及辛○○於本院訊問時均證述稱：駕駛汽車肇事之人為庚○○等
    語，惟當時因尚未查悉證人庚○○之年籍而傳喚到庭與渠等對質，嗣經本院查明
    庚○○之年籍而傳喚到庭後，證人乙○○及辛○○二人即屢經合法傳喚、拘提均
    未能到庭，顯有因心虛而刻意躲避本院進一步詰問之嫌。參以被告自稱：伊與證
    人乙○○是朋友關係，已認識一年多，而伊係於本件肇事前一個多月才與證人庚○○認識，證人庚○○係透過伊才與證人乙○○認識，所以證人乙○○亦與證人
    庚○○於本件事故前一個多月才認識等語，核與證人庚○○所證述：證人乙○○
    及辛○○比較早認識被告等情相符合。況且雖被告聲稱證人庚○○與乙○○是男
    女朋友，然此為證人庚○○所否認，且證人乙○○係證稱：證人庚○○是經由被
    告介紹而認識的朋友，但不算男女朋友等語，據此可知，證人乙○○及辛○○應
    係與被告屬舊識，而與證人庚○○僅相識不久。另佐以被告向明德小客車租賃有
    限公司租用上開自小客車時，係與證人乙○○一同前往，且證人乙○○並擔任該
    租賃契約之連帶保證人，有該租賃契約一紙可稽，足徵證人乙○○與被告交往密
    切。則證人乙○○、辛○○二人上開證詞是否為迴護被告而附和被告之說詞，即
    非無疑義。
(四)、而本件被告至法務部調查局接受測謊，經該局係循美國測謊會所制訂的「測謊標
    準作業準則」進行，並經被告簽署同意書後進行施測，所得被告生理紀錄圖為一
    符合鑑判條件的有效圖形，而就當天肇事車輛並非伊所駕駛，及當天是乙○○男
    友駕駛肇事車輛等問題，經研判均有說謊，有該局九十年九月二十七日﹙九○﹚
    陸﹙三﹚字第九○○五七一八○號測謊報告書及該局九十二年四月十七日調科參
    字第０九二００一一八一五０號函在卷可按。則上開測謊報告適與被告上開令人
    存疑之辯詞，相互印證，足證被告所辯確與事實不符，無足採信。綜上所述，堪
    認本件肇事之自用小客車駕駛人應係被告無誤。應認係被告駕車應注意上述道路
    交通安全規定，且依當時狀況，又無不能注意之情事，竟疏未注意為之，以致肇
    事；而告訴人丁○○、丙○○因此車禍受有上開傷害，有長庚紀念醫院甲種診斷
    證明書二紙為證，被告駕駛過失與告訴人等所受之傷害間，係有相當因果關係。
    準此，被告過失傷害犯行，應堪認定。
(五)、再者，被告於警訊及偵審中即承稱：上開車號ＧＧ—三九○五號自用小客車駕駛
    人肇事後，其駕駛人未下車查看傷患，逕自駕車繼續沿中山路往桃園方向行駛逃
    逸，途中又撞到一輛車，該車停在二省道﹙中山路﹚右轉一省道處乙節屬實，此
    部分情節則核與證人庚○○證述情節相符，且依卷附車輛停放處之現場照片所示
    ，上開自用小客車於肇事當日十時許，係停放於桃園縣龜山鄉○○路○段一五六
    號前，被告既係駕駛車號ＧＧ—三九○五號自用小客車之人，已如前述，足認被
    告確有駕車肇事致告訴人丁○○、丙○○二人受傷後，並未停車查看反加速逃逸
    之情事，是被告駕車肇事逃逸犯行，堪以認定。
四、核被告所為，係犯刑法第二百八十四條第一項前段過失傷害罪，及同法第一百八
    十五條之四肇事逃逸罪。被告以一駕車肇事行為，傷害告訴人丁○○及丙○○二
    人，係犯二個相同之過失傷害罪名，屬想像競合，應從一情節較重之傷害告訴人
    丁○○之罪處斷。被告所犯上開二罪間，犯意個別，罪名不同，應予分論併罰。
    爰審酌被告前曾犯搶奪罪，有臺灣高等法院被告全國前案紀錄表附卷可稽，足認
    素行非佳、其佐以其犯罪之手段、對告訴人二人身體健康所生危害、犯後仍飾詞
    狡辯矢口否認犯行之態度等一切情狀，量處如主文所示之刑，並定其應執行之刑
    ，以資懲儆。
據上論斷，應依刑事訴訟法第二百九十九條第一項前段，刑法第五十五條、第二百八
十四條第一項、第一百八十五條之四、第五十一條第五款，罰金罰鍰提高標準條例第
一條前段，判決如主文。
本案經檢察官黃明絹到庭執行職務。
中      華      民      國      九十二      年      六      月  二十六  日
                              臺灣板橋地方法院刑事第六庭
                                      法  官  林  淑  婷
右正本證明與原本無異
如不服本判決應於送達後十日內向本院提出上訴狀
                                      書記官  廖  貞  音
中      華      民      國      九十二      年      七      月  十八    日
附錄本案論罪科刑法條全文：
刑法第二百八十四條
因過失傷害人者，處六月以下有期徒刑、拘役或五百元以下罰金，致重傷者，處一年
以下有期徒刑、拘役或五百元以下罰金。
從事業務之人，因業務上之過失傷害人者，處一年以下有期徒刑、拘役或一千元以下
罰金，致重傷者，處三年以下有期徒刑、拘役或二千元以下罰金。
中華民國刑法第一百八十五條之四
駕駛動力交通工具肇事，致人死傷而逃逸者，處六月以上五年以下有期徒刑。


司法院資訊處製作；財團法人民間司法改革基金會備份。
